【裁判字號】    95,交簡上,38
【裁判日期】    950731
【裁判案由】    公共危險
【裁判全文】
臺灣雲林地方法院刑事判決            95年度交簡上字第38號
上  訴  人
即  被  告  乙○○○
上列上訴人即被告因公共危險案件，不服本院斗六簡易庭95年度
六交簡字第138號中華民國95年4月27日第一審判決（聲請案號：
95年度偵字第1508號），提起上訴，本院管轄之第二審合議庭判
決如下：
    主  文
原判決撤銷。
乙○○○服用酒類，不能安全駕駛動力交通工具而駕駛，處有期
徒刑肆月，如易科罰金，以銀元佰元即新臺幣玖佰元折算壹日
。
    犯 罪 事 實
一、乙○○○明知飲用酒類後，不得駕駛動力交通工具，於民國
    95年2月25日下午2時許，在雲林縣斗南鎮某檳榔攤與友人共
    飲58度高粱酒1 瓶後，已達不能安全駕駛動力交通工具之程
    度，竟仍於同日下午5時許，騎乘車牌號碼USO-187號輕型機
    車上路，前往同鎮小東里友人住處拜訪，又在該友人住處飲
    用藥酒約3杯後，於同日晚間9時許騎乘上開輕型機車欲返回
    同鎮○○里○○路139號租住處。嗣於同日晚間9時15分許，
    騎乘上開機車由西往東方向，行經同鎮○○路小東橋東向車
    道17.7公尺處附近，因酒醉致注意力及操控力降低，騎車不
    穩，而自行撞上右側路旁人行道後摔倒，經警據報前往處理
    ，並將乙○○○送往財團法人天主教若瑟醫院救治，於同日
    晚間11時21分許，經警測得其呼氣酒精濃度高達1.34mg/l，
    始悉上情。
二、案經雲林縣警察局斗南分局報請臺灣雲林地方法院檢察署檢
    察官偵查後聲請簡易判決處刑。
    理  由
一、認定犯罪事實所憑之證據及理由：
  (一)雲林縣警察局交通警察隊斗南小隊之道路交通事故現場圖、
    調查報告表(一)、(二)。
  (二)事故現場及機車照片共8張。
  (三)雲林縣警察局斗南分局道路交通事故當事人酒精測定紀錄表
    1紙。
  (四)刑法第一百八十五條之三案件測試紀錄表1紙。
  (五)雲林縣警察局舉發違反道路交通管理事件通知單（雲警交字
    第KAE049073號）1紙。
  (六)呼氣及血液酒精濃度代謝速率說明資料1份。
  (七)被告乙○○○於警詢及本院審理中之自白。而其自白均出於
    任意性，並與上開積極證據相符，堪信屬實。
二、按行為後法律有變更者，適用行為時之法律。但行為後之法
    律有利於行為人者，適用最有利於行為人之法律，修正後刑
    法第2條第1項定有明文。查被告行為後，刑法業於94年1月7
    日修正公布，並於95年7月1日施行，其中修正前刑法第41條
    第1 項前段規定：「犯最重本刑為五年以下有期徒刑以下之
    刑之罪，而受六個月以下有期徒刑或拘役之宣告，因身體、
    教育、職業、家庭之關係或其他正當事由，執行顯有困難者
    ，得以一元以上三元以下折算一日，易科罰金。」，修正前
    之易科罰金折算標準，依修正前罰金罰鍰提高標準條例第2
    條前段（已於95年5月7日修正公布刪除，自95年7月1日施行
    ）規定，就其原定數額提高為100倍折算1日，則本件被告行
    為時之易科罰金折算標準，應以銀元300元折算1日，經折算
    為新臺幣後，應以新臺幣900元折算為1日。惟95年7月1日修
    正公布施行之刑法第41條第1 項前段則規定：「犯最重本刑
    為五年以下有期徒刑以下之刑之罪，而受六個月以下有期徒
    刑或拘役之宣告者，得以新臺幣一千元、二千元或三千元折
    算一日，易科罰金。」，比較修正前後之易科罰金折算標準
    ，95年7月1日修正公布施行後之規定，並非較有利於被告，
    是應依刑法第2條第1項前段，適用修正前刑法第41條第1 項
    前段及修正前罰金罰鍰提高標準條例第2 條前段規定，定其
    折算標準。核被告乙○○○所為，係犯修正前刑法第185 條
    之3之服用酒類，不能安全駕駛動力交通工具而駕駛罪。
三、原審以被告犯行明確，予以論罪科刑，固非無見，惟查：被
    告行為後，刑法業已修正公布施行，原判決未及就上開刑法
    修正條文引用刑法第2條第1項規定為新舊法之比較適用，尚
    有未洽。本院審酌被告曾有違反麻醉藥品管理條例、妨害風
    化、傷害等前科之素行，明知飲酒後駕車，對一般往來之用
    路人及駕駛人本身均具有高度危險性，且酒後不駕車，駕車
    不喝酒，為政府一再宣導之禁令，被告竟仍枉顧自身及大眾
    之安全，於飲酒後，仍騎乘機車上路，體內所含呼氣酒精濃
    度高達1.34mg/l以上，並自行騎車肇事受傷，可見酒醉程度
    嚴重，並念其本身因本件車禍受傷，而未使他人受害，及犯
    後坦承犯行，態度尚良好等一切情狀，認為原審量處被告有
    期徒刑4月，併依修正前刑法第41條第1項前段及修正前罰金
    罰鍰提高標準條例第2 條規定，諭知易科罰金之折算標準，
    量刑尚稱妥適。被告提起上訴，雖請求從輕量刑，惟原審量
    刑並無不當，已如上述，且量刑之輕重，係屬事實審法院得
    依職權自由裁量之事項，苟未逾越法定刑度及比例原則，不
    得遽指為違法、不當而任意撤銷改判，是被告上訴指摘原判
    決不當，難認為有理由。然原判決既有上開未及比較新舊刑
    法之可議之處，即屬無可維持，應由本院將原判決撤銷並自
    為判決。又考量被告違反政府於大眾媒體一再宣導之禁令，
    ，及酒醉駕車對公眾交通安全之危害甚大等情，亦不宜宣告
    緩刑，併予敘明。
四、適用之法律：
  (一)刑事訴訟法第455條之1第1項、第3項、第369條第1項前段、
    第364條、第299條第1項前段。
  (二)修正後刑法第2條第1項前段、修正前刑法第185條之3、第41
    條第1項前段。
  (三)修正前罰金罰鍰提高標準條例第2條。
本案經檢察官甲○○到庭執行職務。
中    華    民    國    95    年    7     月    31    日
                  刑事第三庭  審判長法  官  廖  國  賓
                                    法  官  廖  淑  華
                                    法  官  廖  國  勝
以上正本證明與原本無異。
本件不得上訴。
中    華    民    國    95    年    7     月    31    日
                                    書記官  譚  系  媛
【附錄本案論罪科刑法條全文】
刑法第185條之3：
服用毒品、麻醉藥品、酒類或其他相類之物，不能安全駕駛動力
交通工具而駕駛者，處一年以下有期徒刑、拘役或三萬元以下罰
金。


司法院資訊處製作；財團法人民間司法改革基金會備份。
